最高法院刑事判決　　　　　　九十六年度台上字第三０五七號
上　訴　人　甲○○
上列上訴人因準強盜案件，不服台灣高等法院高雄分院中華民國
九十六年四月九日第二審判決（九十六年度上訴字第四五號，起
訴案號：台灣高雄地方法院檢察署九十五年度偵字第一九０六四
號），提起上訴，本院判決如下：
    主  文
上訴駁回。
    理  由
甲、準強盜部分：
按刑事訴訟法第三百七十七條規定：上訴於第三審法院，非以判
決違背法令為理由，不得為之，是提起第三審上訴，應以原判決
違背法令為理由，係屬法定要件。如果上訴理由係對原審已調查
明確並於判決內論駁或說明之事項，徒憑己見重為事實之爭辯，
或任意指摘，顯與法律規定得為第三審上訴理由之違法情形不相
適合時，俱應認其上訴為違背法律上之程式，予以駁回。上訴意
旨略稱：(1)證人林偉鋒、黃崑光於偵查中一致證稱其等聽到被害
人乙○○喊搶劫，即見上訴人騎乘機車已經倒地等語，足證並無
乙○○所稱將其拖行之情事，原判決未說明其不採該有利上訴人
證據之理由，有理由不備之違法。(2)乙○○所稱其被拖行二十公
尺，抑為十公尺，前後不一；上訴人機車倒地處僅在對向車道，
且現場路寬不到十公尺，扣除貨車所占位置，上訴人之機車幾乎
未離開現場；上訴人已遭捉住手腕，不可能扭轉加油。是乙○○
所證有瑕疵，原審未予究明，遽採為論罪依據，其採證違背經驗
法則、論理法則。(3)乙○○於第一審證稱其係抓住上訴人不放，
跌倒後才受傷云云，原判決認其係遭上訴人拖行而受傷，與卷內
證據資料不符，有證據上理由矛盾之違法。(4)上訴人僅係欲騎乘
機車離去，因遭被害人抓住右手，重心不穩而跌倒，非對被害人
施暴，原判決論以準強盜罪，適用法則顯有違誤。(5)原審未勘驗
現場路寬若干，以查明被害人所稱其被拖行二十公尺或十公尺之
可能性，有調查職責未盡之違法云云。
惟查：原判決維持第一審關於論處上訴人甲○○準強盜（累犯）
罪刑部分之科刑判決，駁回上訴人該部分在第二審之上訴，係依
憑：上訴人之供述，證人即被害人乙○○之證供，卷附贓物認領
保管單、高雄市立聯合醫院診斷證明書，扣案皮包等證據，為其
論罪之依據。並敘明：乙○○於偵查中具結證稱：事發當天伊發
現上訴人騎乘機車，打開伊小貨車駕駛座車門，伸手拿取車內皮
包，上訴人騎車逃走時，伊予抓住右手，伊太太抓住其後衣領，
上訴人騎車向前，重心不穩就倒了，伊就被拖行倒地，從伊抓住
上訴人到機車倒地距離約二十公尺，手腳因此都受傷，伊不確定
上訴人有無繼續加油，只是沒有停車，約二十公尺後機車才倒下
等語，於第一審（行證人交互詰問時）亦結證稱：伊把皮包放在
駕駛座內，上訴人伸手拿伊駕駛座的皮包，伊轉身去抓上訴人之
手，並喊搶劫，上訴人加油門要逃跑，伊抓住其加油門之手，一
直沒有鬆手，上訴人就加油門把車子騎到對面街道，伊從路邊被
拖行到對面街道，差不多二十公尺左右，上訴人機車油門一直沒
有放開，因伊一直抓著上訴人不放，才會跌倒，跌倒後還是抓住
上訴人不放，才會受傷等語，並有上述診斷證明書可佐；依一般
生活經驗，倘上訴人當時騎乘機車未加油門，且其握機車把手之
右手，已遭乙○○抓住，機車在受拉力之阻止下，乙○○豈可能
會遭繼續前行之機車拖行達約二十公尺之距離，可見上訴人應有
猛力轉動油門，急欲擺脫被害人之拉扯逮捕，以迅速逃離現場之
情事，其所辯未繼續加油門拖行乙○○，乙○○是因車子行進中
之力量致摔倒受傷云云，顯違常理，應屬卸責之詞，不足採信。
綜合上述，上訴人係以催油門使機車加速前行而拖行乙○○之方
式，對乙○○之身體施以強暴，殆無疑義，其於竊盜得手後，為
脫免逮捕而施強暴拖行被害人之犯行應堪認定各等情。對於上訴
人確有準強盜之犯行，所辯未拖行被害人為不足採信，俱依卷證
說明審認、論駁綦詳，其推理論斷衡諸經驗法則、論理法則、證
據法則等皆無違背。且查：(一)證人林偉鋒、黃崑光於偵查中均證
稱：其等聽到乙○○喊搶劫，衝上前時「看見機車已倒地」等情
，應僅係目擊上訴人被乙○○抓住拖行後之人車倒地情形，非謂
上訴人未曾拖行被害人，原審未採為上訴人有利之認定，採證自
無不合。(二)依證人乙○○於第一審之證述，伊係於發現上訴人行
竊伊車內財物得手之際，抓住上訴人加油門之右手腕處（手指還
可以轉動機車油門），上訴人非但未停車，仍將車騎至對面街道
，致乙○○倒地受傷等情，原判決依其指證及卷內診斷證明書等
其他事證，據以認定上訴人將乙○○拖行當場施強暴並致其受傷
之事實，與卷內證據資料尚無不符。(三)原判決事實欄記載上訴人
將乙○○拖行至約十至二十公尺處之對向街道處，且乙○○於偵
審中對於其遭拖行之距離，於偵查中供稱「約二十公尺」，於第
一審原稱「大約十公尺左右」，嗣已稱：「（你在警訊講被拖行
二十公尺嗎？）我只知道那條路的寬度，我從路邊被拖到街的對
面。差不多十到二十公尺」云云，已詳述其遭拖行之大約距離；
且依上述原判決理由之論斷，上訴人確有為脫免逮捕而拖行被害
人，對其當場施以強暴之準強盜情事，上述拖行距離之些許差異
，並無影響於上訴人基本犯罪事實之認定及判決結果，自難認具
證據調查之必要性。況原審已就其中被害人較為明確之供述，採
為認定該部分事實之依據，其未履勘現場，為無益之調查，於法
即難認違誤。其餘上訴意旨係對原審已調查明確並於判決內論駁
或說明之事項，徒憑己見重為事實之爭辯，或任意指摘，顯與法
律規定得為第三審上訴理由之違法情形不相適合。綜上說明，應
認本件上訴關於準強盜部分係違背法律上之程式，予以駁回。
乙、加重竊盜部分：
按刑事訴訟法第三百七十六條所列各罪之案件，經第二審判決者
，不得上訴於第三審法院，法有明文。本件上訴人加重竊盜部分
，原判決維持第一審之科刑判決，係依刑法第三百二十一條第一
項第三款之攜帶兇器竊盜罪論處罪刑，核屬刑事訴訟法第三百七
十六條第二款之案件。依首開說明，既經第二審判決，自不得上
訴於第三審法院，上訴人竟對該部分提起上訴，顯為法所不許，
應併予駁回。又依原判決事實之認定，本件上訴人係騎乘先前竊
得之機車並懸掛竊得之車牌，於行竊被害人車內財物時，為被害
人發覺，而對其施強暴為本件準強盜犯行，其前之竊盜、加重竊
盜行為，縱或與本件準強盜行為有包括一罪關係，認為上訴效力
所及，但其對得上訴於第三審之準強盜部分之上訴，既因不合法
以違背法律上之程式，予以駁回，其原不得上訴之竊盜、加重竊
盜部分，亦無從適用審判不可分原則，為實體上審判，併予敘明
。
據上論結，應依刑事訴訟法第三百九十五條前段，判決如主文。
中　　華　　民　　國　九十六　年　　六　　月　　七　　日
                      最高法院刑事第六庭
                          審判長法官  呂　潮　澤
                                法官  孫　增　同
                                法官  趙　文　淵
                                法官  吳　　　燦
                                法官  陳　東　誥
      本件正本證明與原本無異
                                      書  記  官
中　　華　　民　　國　九十六　年　　六　　月　 十二 　日
                                                      G
